【裁判字號】    98,簡上,378
【裁判日期】    980630
【裁判案由】    詐欺
【裁判全文】
臺灣板橋地方法院刑事判決             98年度簡上字第378號
上  訴  人
即  被  告  甲○○
                    樓
上列上訴人因詐欺案件，不服本院98年度簡字第513號中華民國
98年2 月18日所為第一審簡易判決（聲請處刑案號：97年度偵字
第33729 號），提起上訴，並經臺灣臺北地方法院檢察署就相同
事實移送併辦（98年度偵字第7007號），本院管轄第二審之合議
庭判決如下︰
    主  文
上訴駁回。
甲○○緩刑貳年。並應支付國庫新臺幣伍萬元；另應於本判決確
定日起陸個月內，賠償被害人乙○○新臺幣萬玖仟元完畢，如
未能於該期限內對被害人賠償完畢，即應撤銷緩刑。
    事  實
一、本件經本院審理結果，認第一審以上訴人即被告甲○○所為
    係犯刑法第30條第1 項、第339 條第1 項之幫助詐欺取財罪
    ，判處有期徒刑三月，如易科罰金，以新臺幣（下同）1,00
    0 元折算一日，其認事用法均無違誤，量刑亦屬適當，應予
    維持，並引用如附件第一審刑事簡易判決書、檢察官聲請簡
    易判決處刑書中關於認定被告犯罪事實及所憑之理由、證據
    暨論罪科刑之法條部分之記載。
二、上訴人即被告之上訴意旨係以：本件其前於警詢、偵訊中辯
    稱其前向華南銀行台南分行申辦立帳之該行帳號0000000000
    00000 號帳戶之金融卡即密碼係不慎遺失云云之辯詞，係因
    其害怕遭在屏東之家人得知其因在臺北找工作而被騙，故為
    上開不實辯詞，本件實情係其於97年11月間，與友人即證人
    姚佶翔依報紙分類廣告謀職時，經依報載電話與對方聯繫後
    ，即由其與姚佶翔與對方面試，而對方佯稱需交金融卡與密
    碼至公司查驗，如查驗通過即通知上班，其與姚佶翔因急於
    找工作而不疑有他，遂將金融卡及密碼交付該人，隨即遭銀
    行通知其帳戶被列為警示帳戶，至警局始知成為人頭帳戶，
    其即馬上告知姚佶翔儘速掛失帳戶，以免被利用。本件其因
    急於找工作而過失之將金融卡及密碼交付予他人，其並無不
    法意圖，請求能改判無罪云云；此外，本件其確實有過失，
    故仍願賠償被害人等語。
三、上訴人就上開帳戶確係其所申請立帳等情，固不爭執，惟以
    前詞抗辯云云，然查：
  (一)金融機構存款帳戶及金融卡卡片，係供人匯款入帳及自ATM
    自動提款機提領現金之用之入帳提領工具，而帳戶存簿暨印
    鑑及密碼、金融卡卡片暨卡片密碼，則屬存簿提款或金融卡
    提款之必備證件資料，並屬帳戶所有人向金融機構提領帳戶
    存款之權利證明文件，是該等證件資料如遭人以不法意圖知
    悉並持有，除使帳戶所有人就其存放於該帳戶內之存款遭盜
    領之虞外，該人即可以該存款帳戶供他人匯款入帳並得以上
    開提款證件資料逕提領帳戶內金額，而發生犯罪集團以其帳
    戶作為詐欺等財產犯罪之取得被害人交付金錢之手段之犯罪
    結果。
  (二)又帳戶存簿僅係供帳戶所有人查閱存款情形或為存簿提款時
    之證明之證明文件，並非屬有價證券，除併持有存簿印鑑且
    知悉帳戶所有人於立帳金融機構設定之存簿密碼外，帳戶存
    簿本身並無任何財產上之價值及單獨使用之可能（除作為存
    款交易證明等類似情形用外）；而金融卡卡片，係僅供帳戶
    所有人以輸入卡片密碼方式持以向ATM 提款機為提款或信用
    借款等性質上皆屬減少既有資產或增加將來負債之不利益交
    易行為，是金融卡卡片（指不含兼具信用卡功能之如COMBO
    卡等之金融卡）如無卡片密碼，該卡片本身亦無任何財產上
    價值及使用之可能；是帳戶之存簿印鑑及密碼、金融卡卡片
    密碼，皆屬對帳戶所有人之積極存款財產（指帳戶內之存款
    ）、或消極債務負擔（指以金融卡為ATM 提款機信用貸款）
    ，皆有不利益之重大影響，此為已經申辦帳戶而持有存簿、
    金融卡之成年人，於開立帳戶時，已由金融機構於開戶申辦
    文件上載明而知悉明確之事實。
  (三)是依社會常情及經驗法則，正當合法使用帳戶之帳戶所有人
    ，就其存簿印鑑及密碼、金融卡卡片密碼皆係妥善保管於不
    易遺失及他人不易知悉並取得之處所，如非因前往金融機構
    辦理相關事項等類似重大原因，不致將帳戶存簿暨印鑑及密
    碼、金融卡卡片暨卡片密碼併同帶出在外，且於因有上開所
    示重大原因而必須帶出在外時，依社會常情，亦多隨身攜帶
    或將之放置於可隨時檢查之安全處所，以確保自己帳戶存款
    安全；是正當合法使用帳戶之帳戶所有人發生同時遺失其帳
    戶存簿暨印鑑及密碼、金融卡卡片及密碼之情形，於經驗法
    則上，顯甚乎其微。此外，正當合法使用帳戶之帳戶所有人
    ，除係有相當確信或信賴關係（例如：父母子女或夫妻間，
    因相互理財需要，且已經帳戶所有人授權之狀況；或合夥人
    間依合夥契約約定由其中合夥人出名申請帳戶供合夥團體存
    放資金使用等類似情形下）外，亦不致將帳戶存簿暨印鑑及
    密碼、金融卡卡片暨卡片密碼交付予不熟識之他人持用，而
    使自己帳戶存款遭盜領或因而負債甚或身陷犯罪之列；是正
    當合法使用帳戶之帳戶所有人，將其帳戶存簿暨印鑑及密碼
    、金融卡卡片及密碼交付予不明人士之情形，難認係存在。
  (四)本件上訴人雖辯稱以前詞，並經其聲請傳喚證人姚佶翔到庭
    證述上開求職過程，惟本件被告及證人姚佶翔經本院訊問於
    求職面試時，為何不將國民身分證正本交付該前來面試者、
    而如該面試者要求交付國民身分證正本是否會依要求交付之
    提問，二人均陳稱不會交付國民身分證正本等語，被告更陳
    稱以「這樣就會很明顯，因為大家都知道身分證正本不可以
    隨便給人家」等語，足徵被告與證人二人均非無常識之人，
    豈有不知任意交付金融卡及密碼予陌生人所可能造成之危害
    ？復按行為人對於構成犯罪之事實，雖非決意促使其發生，
    但預見其發生而其發生並不違背其本意者，依刑法第13條第
    2 項之規定，仍以故意論。此學理上所稱之間接故意，指行
    為人主觀上對於構成要件之實現有所預見，仍聽任其發展，
    終致發生構成要件之該當結果者而言（最高法院83年度台上
    字第4329號判決要旨參照）；復按刑法上之幫助犯，係對於
    犯罪與正犯有共同之認識，而以幫助之意思，對於正犯資以
    助力，而未參與實施犯罪之行為者而言（最高法院75年度台
    上字第1509號、84年度台上字第5998號、88年度台上字第12
    70號判決要旨參照）。本件依上開事證，既能認定被告係可
    預見其交付金融卡及密碼供人使用所能造成之危害，自難認
    被告就其本件上開行為將助成他人犯罪之不確定故意存在，
    是被告以其本件僅係過失行為置辯云云，顯難採認。本案事
    證明確，被告幫助詐欺取財之犯行，堪以認定。被告上訴顯
    無理由，應予駁回。
四、末查，上訴人提起上訴後，雖否認其犯行，惟表示願意賠償
    被害人乙○○之損害，而上訴人前未曾因故意犯罪受有期徒
    刑以上刑之宣告，此有臺灣高等法院被告前案紀錄表及臺灣
    桃園地方法院檢察署刑案資料查註紀錄表各一份在卷可參，
    本件依被告在院陳述與證人姚佶翔到庭作證之情節，上訴人
    顯有易受他人影響之情形（本案被告答辯，除就其表示願意
    償還被害人部分，係其自己供述外，於審理期日中證人姚佶
    翔屢向其為指示說辭之舉動，而為本院所制止），本件不無
    可能係上訴人在友人影響下，致誤為該不當行為，而屬一時
    失慮致罹刑典之情形，又上訴人於審理中，表示無論上訴結
    果均願意賠償被害人之損失，尚可認其善心未泯，而可認其
    確有悔悟，經此偵審程序，應能知所警惕而無再犯之虞，本
    院認為前開對其宣告之刑，以暫不執行為適當，爰依刑法第
    74條第1 項第1 款之規定，併予宣告緩刑二年，以啟自新，
    並依同條第2 項第3 款規定，命被告於主文所示之期限內賠
    償被害人遭詐騙之金額；惟為能使其因本件而能有所警惕，
    爰依同條項第4 款規定，命其向國庫支付如主文所示之金額
    。
據上論斷，應依刑事訴訟法第455 條之1 第1 項、第3 項、第36
8 條、第373 條、刑法第74條第1 項第1 款、第2 項第3 款、第
4 款，判決如主文。
本案經檢察官黃佳權到庭執行職務。
中    華    民    國    98    年    6     月    30    日
                  刑事第一庭審判長法  官  王復生
                                  法  官  朱敏賢
                                  法  官  陳世旻
以上正本證明與原本無異
如不服本判決，應於判決送達後10日內敘明上訴理由，向本院提
出上訴狀 (應附繕本) ，上訴於臺灣高等法院。其未敘述上訴理
由者，應於上訴期間屆滿後20日內向本院補提理由書「切勿逕送
上級法院」。
                                  書記官  洪紹甄
中    華    民    國    98    年    7     月    6     日


司法院資訊處製作；財團法人民間司法改革基金會備份。
